臺灣高等法院高雄分院刑事判決　　　　99年度上易字第1193號
上　訴　人
即　被　告　李光明
上列上訴人因竊盜案件，不服臺灣高雄地方法院99年度審易字第
3892號中華民國99年10月13日第一審判決（起訴案號：臺灣高雄
地方法院檢察署99年度偵字第23102 號），提起上訴，本院判決
如下：
     主  文
上訴駁回。
     事  實
一、李光明前於民國88年間，因竊盜、偽造文書案件，經原審法
    院以88年度訴字第1060號判決分別判處有期徒刑1 年4 月、
    1 年8 月，應執行有期徒刑2 年10月確定，及以88年度訴字
    第2216號判決判處有期徒刑1 年2 月確定，上開案件接續執
    行，於92年3 月14日假釋付保護管束。又於假釋期間，因犯
    竊盜案件，經本院以92年度上易字第1148號判決判處有期徒
    刑2 年確定，前開假釋亦遭撤銷，接續執行殘刑3 月又1 日
    ，於94年8 月6 日縮刑期滿執行完畢。復於96年間，因竊盜
    案件，經原審法院以96年度易字第2749號判決判處有期徒刑
    4 月確定，於97年6 月18日易科罰金執行完畢。
二、詎李光明仍不知悔改，因無業、缺錢花用，竟意圖為自己不
    法之所有，分別基於竊盜之犯意，於附表所示之時間、地點
    ，攜帶其所有客觀上具危險性足以傷害人之身體之兇器活動
    扳手1 支（未扣案），於夜間以附表所示踰越安全設備侵入
    住宅之方式，先後竊取劉雁婷、許得賢、李宗賢、黃淑真、
    林宜正、顏聖原、曾榮裕等7 人所有如附表所示之財物，得
    手後，均已花用殆盡，而有犯罪習慣。嗣經林宜正等人發覺
    遭竊報警處理，警方至編號1 、編號5 、編號6 所示地點採
    證，並由高雄市政府警察局送驗分析比對，認與李光明之DN
    A-STR 型相符，遂提訊李光明而查獲；李光明於有偵查犯罪
    權限之機關及公務員發覺其涉犯附表編號2 、編號3 、編號
    4 、編號7 所示之竊盜案件前，主動向警方自承此部分竊盜
    犯行，自首並願接受裁判，因而循線查悉上情。
三、案經高雄市政府警察局前鎮分局移送臺灣高雄地方法院檢察
    署檢察官偵查起訴。
    理  由
一、證據能力之論述：被告以外之人於審判外之言詞或書面陳述
    ，除法律有規定者外，不得作為證據，刑事訴訟法第159 條
    第1 項定有明文。又被告以外之人於審判外之陳述，雖不符
    前四條之規定，而經當事人於審判程序同意作為證據，法院
    審酌該言詞陳述或書面陳述作成時之情況，認為適當者，亦
    得為證據。當事人、代理人或辯護人於法院調查證據時，知
    有第159 條第1 項不得為證據之情形，而未於言詞辯論終結
    前聲明異議者，視為有前項之同意，刑事訴訟法第159 條之
    5 亦有明定。本判決以下所引言詞或書面之傳聞證據，檢察
    官、被告對其證據能力，於本院準備程序中均表示同意作為
    證據，而於本院調查證據時，均知悉有刑事訴訟法第159 條
    第1 項原則上不得作為證據之情形，惟均未於本院言詞辯論
    終結前聲明異議，且各該證據取得之過程並無違法之情事，
    適當作為證據。依同法第159 條之5 之規定，自均有證據能
    力。
二、訊之被告李光明固坦承有於附表所載時、地，進入附表所示
    各該被害人之住宅行竊，竊得之財物亦如附表所示，惟於本
    院審理中引用其答辯狀辯稱：伊行竊並未攜帶活動扳手，故
    未攜帶兇器云云（本院卷第46頁、56頁）。且被告於警詢已
    自承附表所示各次竊盜犯行均係用活動扳手卸下鐵窗螺絲，
    進入各該住宅為之等情明確（警卷第2-4 頁），又被告於原
    審及本院準備程序亦均坦承本件攜帶兇器竊盜之事實在卷，
    被告以拆卸鐵窗之方式進入附表所示各住宅行竊之情節，復
    與證人即被害人劉雁婷、許得賢、李宗賢、黃淑真、林宜正
    、顏聖原、曾榮裕於警詢之證詞大致相符（警卷第6-16頁）
    ，且有鐵窗遭拆卸之現場相片附卷可為佐證（警卷第56、57
    、76、77、94、105、116、127、128、136、139頁），按諸
    事理，該等鐵窗係以螺絲固定，非徒手可轉開拆卸，被告所
    辯未攜帶活動扳手云云，顯非可採。此外，復有高雄市政府
    警察局99年4月27日高市警鑑字第0990023436號、96年11月8
    日高市警鑑字第0960066344號、98年3 月4 日高市警鑑字第
    0980012927號及98年3 月4 日高市警鑑字第0980012928號鑑
    驗書各1 份附卷可稽。本案事證明確，被告犯行洵堪認定，
    應依法論科。
三、論罪科刑部分：
    (一)按刑法第321 條第1 項第3 款之攜帶兇器竊盜罪，係以行
      為人攜帶兇器竊盜為其加重條件，此所謂兇器，其種類並
      無限制，凡客觀上足對人之生命、身體、安全構成威脅，
      具有危險性之兇器均屬之，且祇須行竊時攜帶此種具有危
      險性之兇器為已足，並不以攜帶之初有行兇之意圖為必要
      （最高法院79年臺上字第5253號判例意旨參考）。查本件
      被告所持用以犯附表編號1 至編號7 所示竊盜犯行之活動
      扳手，既能轉開螺絲拆卸鐵窗，顯屬質地厚實之物，客觀
      上足以對人之身體造成威脅而具有危險性，自屬兇器無訛
      。
    (二)按刑法第321 條第1 項第2 款所謂毀越門扇牆垣，係指毀
      損或踰越門扇牆垣而言，與用鑰匙開鎖啟門入室者不同。
      又條文規定將「門扇」、「牆垣」、「其他安全設備」並
      列，則所謂「門扇」應專指門戶而言，指分隔住宅或建築
      物內外之出入口大門而言。至所謂「其他安全設備」，指
      門扇、牆垣以外，依社會通常觀念足認為防盜之一切設備
      者，即屬相當（最高法院22年上字第454 號、25年上字第
      4168號判例參照）。窗戶具有防閑之效用，依社會通常之
      觀念，屬於維護安全之防盜設備，自屬同條文規定之安全
      設備，本件被告夜間持活動扳手拆卸廚房或浴室之鐵窗，
      繼而攀爬鐵窗侵入住宅竊盜，應認係屬攜帶兇器、踰越其
      他安全設備夜間侵入住宅竊盜。至被告以扳手轉開固定鐵
      窗之螺絲將鐵窗拆卸，並未破壞該等鐵窗，尚非毀壞安全
      設備。
    (三)核被告就附表編號1 至編號7 所為，係犯刑法第321 條第
      1 項第1 、2 、3 款之攜帶兇器踰越安全設備於夜間侵入
      住宅竊盜罪。被告所犯上開7 罪，時間有異，犯意各別，
      行為互殊，應予分論併罰。又被告前有如事實欄所示犯罪
      科刑及執行情形，有臺灣高等法院被告前案紀錄表1 份在
      卷可按，其於受徒刑之執行完畢後，5 年以內故意再犯本
      件有期徒刑以上之7 罪，均為累犯，應依刑法第47條第1
      項加重其刑。公訴意旨認被告就附表編號1 之竊盜犯行未
      構成累犯，容有誤會，附此敘明。又被告於警方未發覺如
      附表編號2 、3 、4 、7 所示之竊盜犯行前，主動坦承上
      開犯行，而願接受裁判之事實，有警詢筆錄及職務報告各
      1 份在卷可參，堪認均符合自首之要件，爰依刑法第62條
      前段規定，就其所犯附表編號2 、3 、4 、7 之竊盜罪減
      輕其刑，附表編號2 、3 、4 、7 所示之竊盜罪同時有刑
      之加重及減輕事由，則依法均先加後減之。原審認定被告
      犯罪事證明確，而引用刑法第321 條第1 項第1 、2 、3
      款、第47條、第51條第1 項第5 款、第62條前段予以論科
      ，並審酌被告前有多次竊盜前科，素行非佳，逢值中壯年
      之期，身心健全，不思上進，竟貪圖小利，攜帶兇器於夜
      間侵入住宅竊取他人財物，危及社會治安頗鉅，實有嚴懲
      之必要；另念其犯後坦認犯行，及其犯罪之動機、目的、
      手段、被害人所受損失等一切情狀，分別量處如附表編號
      1-7 所示之刑，並定其應執行刑為有期徒刑肆年。並且說
      明被告於竊盜時雖持客觀上具有危險可供兇器使用之活動
      扳手1 支，雖為被告所有，被告自承業已滅失，且並未扣
      案，爰不為沒收之諭知，認事用法及量刑均無違失。
    (四)按「18歲以上之竊盜犯、贓物犯，有犯罪之習慣者，得於
      刑之執行前，令入勞動場所強制工作」、「應執行之刑未
      達1 年以上者，不適用本條例」，竊盜犯贓物犯保安處分
      條例第2 條第4 項、第3 條第1 項分別定有明文。按刑法
      上規定之犯罪習慣，係指犯罪已成為日常之慣性行為，而
      竊盜犯有無犯罪習慣，固為事實審法院之職權，但行為人
      之犯罪成為習慣，在客觀上有於較長之一段時間內反覆為
      多次犯罪行為之情狀，是以犯罪之次數多寡及犯罪時間之
      長短，應為認定有無犯罪習慣之重要因素（最高法院79年
      度臺上字第4255號、73年度臺上字第98 1號判決參照）。
      又我國現行刑法採刑罰與保安處分雙軌制，係在維持行為
      責任之刑罰原則下，為協助行為人再社會化之功能，以及
      改善行為人潛在之危險性格，期能達成根治犯罪原因、預
      防犯罪之特別目的。然因保安處分之措施亦含社會隔離、
      拘束身體自由之性質，其限制人民之權利，實與刑罰同，
      本諸法治國家保障人權之原理及刑法之保護作用，保安處
      分之宣告，亦須本諸比例原則，使與行為人所為行為之嚴
      重性、行為人所表現之危險性，及對於行為人未來行為之
      期待性相當。而保安處分中之強制工作，旨在對於嚴重職
      業性犯罪及欠缺正確工作觀念或無正當工作因而犯罪者，
      強制其從事勞動，學習一技之長及正確之謀生觀念，使其
      日後重返社會，能適應社會生活，期以達成刑法教化、矯
      治之目的（司法院大法官會議釋字第471 號解釋暨理由書
      、釋字第528 號解釋及最高法院91年度臺上字第4625號判
      決意旨參照）。揆諸上揭解釋及判決意旨，因保安處分實
      質上亦具有刑罰之性質，故其宣告應符合比例原則，且法
      院應審酌行為人所為行為之嚴重性、行為人所表現之危險
      性及對於行為人未來行為之期待性，決定應否令入勞動處
      所強制工作。本院審酌被告前於96年5 月間，因攜帶兇器
      、毀越安全設備、於夜間侵入住宅竊盜未遂，經原審法院
      以96年度易字第2749號判決判處有期徒刑4 月確定，於97
      年6 月18日易科罰金執行完畢後，又以相同犯罪手法於97
      年9 月16日、21日、23日犯下5 件加重竊盜犯行，經原審
      法院以97年度易字第1174號判決分別判處有期徒刑9 月共
      3 罪，有期徒刑7 月共2 罪，應執行有期徒刑2 年6 月確
      定，並於96年9 月7 日、97年12月至98年2 月6 日間為本
      案7 件竊盜犯行，且於98年9 月至10月間以上開相似犯罪
      手法犯下8 起竊盜案件，經原審法院以99年度審易字第28
      54號判決判處應執行有期徒刑4 年2 月，又於98年10月27
      日因犯攜帶兇器竊盜未遂罪，經原審法院以98年度審簡字
      第6696號判處有期徒刑6 月確定，並因於98年10月27日犯
      案時經警當場逮捕，其因為上開97年度易字第1174號竊盜
      案待執行之通緝犯，遂於同日入監服刑至今，此有上開各
      案刑事判決書、臺灣高等法院被告前案紀錄表可按。堪認
      被告自96年5 月起即持續至本件附表編號6 、7 所示之98
      年2 月6 日，陸續以類同手法攜帶兇器踰越安全設備夜間
      侵入住宅竊盜，其持續竊盜之期間非短，所犯加重竊盜之
      情節嚴重，潛在危險甚大，習於不勞而獲，又被告並無正
      當之工作，亦經其於原審及本院供陳在卷（見原審卷第27
      頁、本院卷第56頁），且於警詢筆錄受詢問人年籍資料欄
      中「職業」記載為「無」字乙節，復有警詢筆錄在卷可查
      （見警卷第1 頁），顯見被告欠缺正確工作觀念及無正常
      工作因而犯罪，確有竊盜犯罪之習慣等情形，對社會秩序
      、民眾權益有重大危害。被告正值青壯，卻未盡其力於正
      途，反而屢犯竊盜犯行，足認有矯治其惡習、性格，使其
      學習一技之長，並培育正確之謀生觀念，俾其能於將來刑
      滿重返社會時，不再重蹈覆轍，並獲新生之必要。原審因
      而認定被告有竊盜之犯罪習慣，且其犯罪情節嚴重，為矯
      正被告不良之犯罪習慣，依竊盜犯贓物犯保安處分條例第
      3 條第1 項及第5 條第1 項之規定，於附表編號1 、5 、
      6 號犯罪主文項下分別諭知應於刑之執行前，令入勞動處
      所強制工作3 年，及應執行刑前強制工作3 年，以收矯治
      之效，核與比例原則及相當性、必要性原則均無不合。綜
      上，原判決認事用法及量刑、宣告刑前強制工作之保安處
      分均無違誤，應予維持。被告上訴否認有攜帶兇器及指摘
      原判決宣告刑前強制工作不當，均無理由，應予駁回。
據上論斷，應依刑事訴訟法第368條，判決如主文。
本案經檢察官鍾忠孝到庭執行職務。
中    華    民    國    100   年    2    月    25    日
                  刑事第十庭    審判長法  官  陳中和
                                      法  官  林水城
                                      法  官  蔡國
以上正本證明與原本無異。
不得上訴。
中    華    民    國    100   年    2    月    25    日
                                      書記官  周青玉
附表：
┌──┬────┬─────┬────────┬─────────┐
│編號│犯罪時間│ 犯罪地點 │    犯罪方法    │ 原審諭知所犯之罪 │
│    │        │          │                │ 及宣告刑         │
├──┼────┼─────┼────────┼─────────┤
│ 1  │96年9 月│高雄市前鎮│李光明攜帶其所有│李光明犯攜帶兇器踰│
│    │7 日凌晨│區○○街90│客觀上具危險性足│越安全設備於夜間侵│
│    │2 時至3 │號        │以傷害人之身體之│入住宅竊盜罪，累犯│
│    │時許    │          │活動扳手1 支，於│，處有期徒刑壹年，│
│    │        │          │劉雁婷左列住處，│並應於刑之執行前，│
│    │        │          │以上開扳手拆卸廚│令入勞動場所強制工│
│    │        │          │房鐵窗，繼而攀爬│作年。          │
│    │        │          │踰越鐵窗侵入住宅│                  │
│    │        │          │，徒手竊取劉雁婷│                  │
│    │        │          │所有之現金新臺幣│                  │
│    │        │          │（下同）25,000元│                  │
│    │        │          │。              │                  │
├──┼────┼─────┼────────┼─────────┤
│ 2  │97年12月│高雄市前鎮│持附表編號1 所示│李光明犯攜帶兇器踰│
│    │30日凌晨│區○○○街│之活動扳手1 支，│越安全設備於夜間侵│
│    │2 時至3 │28號      │在許得賢左列住處│入住宅竊盜罪，累犯│
│    │時許    │          │，以上開扳手拆卸│，處有期徒刑玖月。│
│    │        │          │廚房鐵窗後，繼而│                  │
│    │        │          │攀爬踰越鐵窗侵入│                  │
│    │        │          │住宅，徒手竊取許│                  │
│    │        │          │得賢所有之現金7,│                  │
│    │        │          │000 元。        │                  │
├──┼────┼─────┼────────┼─────────┤
│ 3  │98年1 月│高雄市前鎮│持附表編號1 所示│李光明犯攜帶兇器踰│
│    │13日凌晨│區○○街5 │之活動扳手1 支，│越安全設備於夜間侵│
│    │2 時至3 │巷67號    │在李宗賢左列住處│入住宅竊盜罪，累犯│
│    │時許    │          │，以上開扳手拆卸│，處有期徒刑拾月。│
│    │        │          │廚房鐵窗，繼而攀│                  │
│    │        │          │爬踰越鐵窗侵入住│                  │
│    │        │          │宅，徒手竊取李宗│                  │
│    │        │          │賢所有之現金30,0│                  │
│    │        │          │00 元 。        │                  │
├──┼────┼─────┼────────┼─────────┤
│ 4  │98年1 月│高雄市前鎮│持附表編號1 所示│李光明犯攜帶兇器踰│
│    │23日凌晨│區○○街27│之活動扳手1 支，│越安全設備於夜間侵│
│    │2 時至3 │0 巷33號  │在黃淑真左列住處│入住宅竊盜罪，累犯│
│    │時許    │          │，以上開扳手拆卸│，處有期徒刑拾月。│
│    │        │          │浴室鐵窗後，繼而│                  │
│    │        │          │攀爬越鐵窗侵入住│                  │
│    │        │          │宅，徒手竊取黃淑│                  │
│    │        │          │真所有之消費卷14│                  │
│    │        │          │,400元及現金30,0│                  │
│    │        │          │00元。          │                  │
├──┼────┼─────┼────────┼─────────┤
│ 5  │98年2 月│高雄市前鎮│持附表編號1 所示│李光明犯攜帶兇器踰│
│    │6 日凌晨│區○○街45│之活動扳手1 支，│越安全設備於夜間侵│
│    │2 時至3 │巷28號    │在林宜正左列住處│入住宅竊盜罪，累犯│
│    │時許    │          │，以上開扳手拆卸│，處有期徒刑壹年，│
│    │        │          │廚房鐵窗後，繼而│並應於刑之執行前，│
│    │        │          │攀爬踰越鐵窗侵入│令入勞動場所強制工│
│    │        │          │住宅，徒手竊取林│作年。          │
│    │        │          │宜正所有之現金  │                  │
│    │        │          │30,000元。      │                  │
├──┼────┼─────┼────────┼─────────┤
│ 6  │98年2 月│高雄市前鎮│持附表編號1 所示│李光明犯攜帶兇器踰│
│    │6 日凌晨│區○○街45│之活動扳手1 支，│越安全設備於夜間侵│
│    │2 時至3 │巷40號    │在顏聖原左列住處│入住宅竊盜罪，累犯│
│    │時許    │          │，以上開扳手拆卸│，處有期徒刑壹年，│
│    │        │          │浴室鐵窗後，繼而│並應於刑之執行前，│
│    │        │          │攀爬踰越鐵窗侵入│令入勞動場所強制工│
│    │        │          │住宅，徒手竊取顏│作年。          │
│    │        │          │聖原所有之現金10│                  │
│    │        │          │,000元。        │                  │
├──┼────┼─────┼────────┼─────────┤
│ 7  │98年2 月│高雄市前鎮│持附表編號1 所示│李光明犯攜帶兇器踰│
│    │6 日凌晨│區○○街45│之活動扳手1 支，│越安全設備於夜間侵│
│    │2 時至3 │巷42號    │在曾榮裕左列住處│入住宅竊盜罪，累犯│
│    │時許    │          │，以上開扳手拆卸│，處有期徒刑拾月。│
│    │        │          │浴室鐵窗後，繼而│                  │
│    │        │          │攀爬踰越鐵窗侵入│                  │
│    │        │          │住宅，徒手竊取曾│                  │
│    │        │          │榮裕所有之現金11│                  │
│    │        │          │0,000 元。      │                  │
└──┴────┴─────┴────────┴─────────┘